臺灣高等法院臺中分院刑事判決
110年度上訴字第1715號
上  訴  人  臺灣臺中地方檢察署檢察官
被      告  陳世君



上列上訴人因被告違反廢棄物清理法案件，不服臺灣臺中地方法
院105年度原訴字第39號、106年度訴字第2636號，中華民國109
年7月22日第一審判決（起訴及追加起訴案號：臺灣臺中地方檢
察署105年度偵字第00065、16538、18439、19084、19710、2074
6、26061號、106年度偵字第733號），提起上訴，本院判決如下
：
    主  文
原判決關於陳○○部分撤銷。
陳○○共同犯廢棄物清理法第四十六條第四款之非法處理廢棄物
罪，處有期徒刑壹年。未扣案之犯罪所得新臺幣伍萬壹仟元沒收
之，於全部或一部不能沒收或不宜執行沒收時，追徵其價額。
    事  實
一、謝○○（所涉違反廢棄物清理法犯行由本院另行審結）自民國
    104年1月5日起，以每月新臺幣（下同）3萬元之代價向不知
    情之○○通運有限公司（下稱○○公司）負責人黃○○承租坐落臺
    中市○○區○○段第00000、00000、00000、00000、000、000、
    000、00000、00000等地號土地（上開土地為土地所有權人
    陳○○代表其餘土地所有權人出租予○○公司）。詎其明知未經
    主管機關許可，不得提供土地堆置廢棄物，竟自104年8、9
    月間起僱請吳○○（已歿，所涉違反廢棄物清理法犯行經臺灣
    臺中地方法院為不受理判決確定）在該處看守管理場地，管
    制載運廢棄物車輛之進出及收款；另僱請黃○○（所涉違反廢
    棄物清理法犯行由臺灣臺中地方法院另行審結）在該處操作
    挖土機，協助載運夾雜大量垃圾之廢棄土石方等廢棄物之車
    輛傾倒廢棄物，而非法提供土地堆置廢棄物。林○○（另結）
    亦明知從事廢棄物清除、處理業務，應向直轄市、縣（市）
    主管機關或中央主管機關委託之機關申請核發公民營廢棄物
    清除處理機構許可文件後，始得受託從事清除、處理廢棄物
    業務，未向主管機關申請領有廢棄物清除、處理許可文件，
    不得從事廢棄物之貯存、清除、處理等行為，於與謝○○就提
    供上開土地堆置廢棄物達成協議後，即僱請陳○○及林○○、李
    ○○、鍾○○（林○○、李○○、鍾○○均另結），共同基於非法處理
    廢棄物之犯意聯絡，於附表所示之時間，分別駕駛如附表所
    示之車輛，載運不詳來源夾雜大量垃圾且不符內政部函令頒
    「營建剩餘土石方處理方案」規定，而明顯屬於廢棄物之營
    建事業廢棄物，陸續清除並載運至上開土地堆置、貯存，所
    堆置廢棄物範圍並及於相連之臺中市○○區○○段00000○00000○
    00000○地號土地（為台灣高速鐵路股份有限公司所有）。嗣
    於105年1月26日，為內政部警政署保安警察第七總隊第三大
    隊警員會同臺中市政府環境保護局至現場稽查，復於105年3
    月13日，經臺中市政府警察局第四分局警員會同臺中市政府
    環境保護局再次至現場稽查，並調閱附近路口監視器系統追
    查進出車輛，而循線查知上情。
二、案經內政部警政署保安警察第七總隊第三大隊、臺中市政府
    警察局第四分局移請臺灣臺中地方檢察署檢察官偵查起訴及
    追加起訴。
　　理　由
一、證據能力：本案下列所引用被告陳○○以外之人於審判外之陳
    述，並無符合刑事訴訟法第159條之1第1項規定之情形，且
    公訴人、被告於本院依法調查上開證據之過程中，已明瞭其
    內容，而足以判斷有無刑事訴訟法第159條第1項不得為證據
    之情事，惟並未對證據能力表示異議，本院審酌上開陳述作
    成時之情況，並無違法取證之瑕疵，認以之作為證據為適當
    ，揆諸刑事訴訟法第159條之5之規定及最高法院104年度第3
    次刑事庭會議決議意旨，應具有證據能力。另卷附之非供述
    證據部分，均屬物證而不涉及人為之意志判斷，與傳聞法則
    所欲防止證人記憶、認知、誠信之誤差明顯有別，核與刑事
    訴訟法第159條第1項之要件不符。上開證據既無違法取得之
    情形，且經本院依法踐行調查證據程序，自應具有證據能力
    ，合先敘明。
二、得心證之理由：上開犯罪事實業據被告陳○○均坦承不諱，核
    與同案被告謝○○、吳○○所述主要情節相符，並經下列證人證
    述明確，及有下列證據在卷可參：
  ㈠證人證述：
  ⒈證人即地主陳○○105年6月26日警詢筆錄（見辛警卷㈥第2570至
    2574頁）。
  ⒉證人即○○汽車貨運股份有限公司負責人鄭○○105年3月30日警
    詢筆錄（見癸卷㈡第27至29頁）、105年5月2日警詢筆錄（見
    辛警卷㈡第774至775頁）。
  ⒊證人即○○交通企業有限公司負責人歐○○105年3月30日警詢筆
    錄（見辛警卷㈡第789至792頁）。
  ⒋證人即負責維修車牌號碼000-00號、000-00號、000-00等車
    輛之○○○企業有限公司負責人李○○105年7月22日警詢筆錄（
    見庚卷第106至108頁）、105年7月28日偵訊筆錄（見庚卷第
    116至117頁）。
  ⒌證人即○○環保工程行負責人李○○105年5月2日警詢筆錄（見壬
    警卷第196至197頁反面）。
  ㈡書證部分：
  ⒈臺中市政府環境保護局105年4月13日中市環稽字第000000000
    0號函（見辛警卷㈠第34至42頁）：1-1、黃○○說明函。1-2、
    ○○公司與謝○○之土地租賃契約及租賃土地範圍圖。1-3、臺
    中市○○區○○段000○000○000○○○地號空拍圖（現場廢棄物堆置
    情形照片）。
  ⒉謝○○之指認犯罪嫌疑人紀錄表（指認林○○、林○○、李○○、鍾○
    ○）（見辛警卷㈠第43至46頁）。
　⒊車牌號碼000-00號營業貨運曳引車及附掛之車牌號碼00-00號
    營業半拖車於104年11月1日行經高鐵路與高鐵五路口迴轉往
    中彰快速道路及經由高鐵東路進、出場址等照片（見辛警卷
    ㈠第50至52頁）。
　⒋車牌號碼000-00號營業貨運曳引車及附掛之車牌號碼00-00號
    營業半拖車於104年11月10日行經高鐵路與高鐵五路口迴轉
    往中彰快速道路及經由高鐵東路進、出場址等照片（見辛警
    卷㈠第53至55頁）。
  ⒌車牌號碼000-00號營業大貨車於104年11月17日行經高鐵路  
    與高鐵五路口迴轉往中彰快速道路及經由高鐵東路進、出  
    場址等照片（見辛警卷㈠第59至61頁）。
  ⒍車牌號碼000-00號營業大貨車於104年11月04日行經高鐵路  
    與高鐵五路口迴轉往中彰快速道路及經由高鐵東路進、出  
    場址等照片（見辛警卷㈠第62至64頁）。
　⒎臺中市政府環境保護局105年1月26日之稽查現場所拍攝之查
    獲在現場之挖土機、貨櫃屋及現場採樣等照片20張、遺留在
    貨櫃屋內工作簽到表6張之影本、支出證明單4份之影本、加
    油站之統一發票5張之影本（見辛警卷㈠第83至102頁）。
　⒏臺中市○○地○○○○○○○○段000○00000○○地號）（見辛警卷㈠第104
    頁）。
　⒐臺中市政府環境保護局105年1月26日之環境稽查紀錄表（見
    辛警卷㈠第105至106頁、第126至127頁）。
　⒑臺中市政府環境保護局105年1月26日之稽查現場所拍攝之查
    獲在現場之挖土機、現場廢棄物堆置情形及車號0000-00號
    自小客車等照片8張（見辛警卷㈠第122至125頁）。
  ⒒105年1月26日之查獲在現場遭非法棄置事業廢棄物及載運廢
    棄物曳引車進、出場址等照片(見辛警卷㈠第137至149頁)。
  ⒓105年5月19日之查獲現場空拍照片、105年1月26日現場廢棄
    物堆置情形及挖坑回填廢棄物堆置情形等照片（見辛警卷㈠
    第161至164頁）。
  ⒔車牌號碼000-0000號自小客車之車輛詳細資料報表及該車   
   於104年11月15日19時許在進入上開土地之道路上繞場之監  
    視錄影畫面翻拍照片3張（見辛警卷㈡第490至492頁）。
  ⒕車牌號碼000-0000號自小客車之車輛詳細資料報表及該車   
   於104年12月18日凌晨4時56分許、4時58分許、12月20日   
   凌晨6時許、12月21日凌晨5時31分許、12月29日22時2分   
   許、12月30日凌晨1時23分許、凌晨4時56分許在進入上開   
   土地之道路上繞場之監視錄影畫面翻拍照片11張（見辛警   
   卷㈡第493至501頁）。
  ⒖林○○之指認犯罪嫌疑人紀錄表（指認謝○○）（見辛警卷㈡第50
    2至504頁）。
　⒗車牌號碼000-00號營業貨運曳引車暨附掛之車牌號碼00-00、
    00-00號營業半拖車於104年11月1日至12月27日進入臺中市○
    ○區○○段000、000、000之0、000、000之0、000之0等地號土
    地傾倒廢棄物共計26車次之每車次時間一覽表及路口監視器
    錄影畫面翻拍照片共148張（見辛警卷㈡第505至583頁）。
  ⒘車牌號碼000-00號營業貨運曳引車暨附掛之車牌號碼00-00號
    營業半拖車之車輛詳細資料報表（見辛警卷㈡第510至511頁
    ）。
　⒙車牌號碼000-00號大貨車於104年11月2日至12月30日進入臺
    中市○○區○○段000、000、000之0、000、000之0、000之0等
    地號土地傾倒廢棄物共計21車次之每車次時間一覽表及路口
    監視器錄影畫面翻拍照片共000張（見辛警卷㈡第584至649頁
    ）。
  ⒚車牌號碼000-00號（已變更車牌號碼為000-000號）自用大貨
    車之車輛詳細資料報表（見辛警卷㈡第588頁）。
　⒛車牌號碼000-00號大貨車於104年11月15日至12月30日進入臺
    中市○○區○○段000、000、000之0、000、000之0、000之0等
    地號土地傾倒廢棄物共計16車次之每車次時間一覽表及路口
    監視器錄影畫面翻拍照片共83張（見辛警卷㈡第650至696頁
    ）。
　車牌號碼000-00號（變更車牌前之車牌號碼為000-00號）自
    用大貨車之車輛詳細資料報表（見辛警卷㈡第653頁）。
　車牌號碼000-00號營業貨運曳引車暨附掛之車牌號碼00-00號
    營業半拖車於104年11月1日至105年1月8日進入臺中市○○區○
    ○段000、000、00000、000、00000、00000等地號土地傾倒
    廢棄物共計25車次之每車次時間一覽表及路口監視器錄影畫
    面翻拍照片共142張(見辛警卷㈡第698至773頁)。
　車牌號碼000-00號營業貨運曳引車暨附掛之車牌號碼00-00號
    營業半拖車之車輛詳細資料報表（見辛警卷㈡第703至704頁
    ）。
　鄭○○之指認犯罪嫌疑人紀錄表（指認林○○）（見辛警卷㈡第77
    6至778頁）。
　林○○將車牌號碼000-00號營業貨運曳引車販售予證人李○○時
    ，雙方所簽立之讓渡書、認購證及該車辦理過戶所具之汽（
    機）車各項異動登記書、汽車新領牌照登記書、統一發票等
    各1紙（見辛警卷㈡第784至788頁）。
　林○○將車牌號碼000-00號營業貨運曳引車靠行登記在○○公司
    名下時所簽立之汽車貨運業接受個別經營者信託服務（靠行
    ）契約書、宜蘭縣政府營利事業登記證（見辛警卷㈡第793至
    797頁）。
　臺中市○○區○○段000、000、000之0、000、000之0、000之0等
    地號土地之土地所有權狀暨土地所權人陳○○、陳○○、蔡○○、
    陳○○、陳○○、陳○○、陳○○、陳○○等人授權陳○○處理上開土地
    所簽立之授權書各1紙（見辛警卷㈥第2577至2608頁）。
　陳○○將上開土地租賃予○○公司之黃○○所簽立之土地租賃契約
    書1份（見辛警卷㈥第2609至2611頁）。
  陳○○之指認照片（指認黃○○）(見辛警卷㈥第2612頁)。
　陳○○提供之代收票據明細表、存摺影本（見辛警卷㈥第2613至
    2622頁）。
　環保局會同本案廢棄物棄置地點之土地所有權人陳○○、陳○○
    於105年2月15日至本案廢棄物棄置地點現場進行會勘之會勘
    紀錄（見辛警卷㈥第2623至2624頁）。
　陳○○之指認犯罪嫌疑人紀錄表（105年6月26日）（見辛警卷㈥
    第2625至2627頁）。
　臺中市政府環境保護局105年1月26日之環境稽查紀錄表、系
    爭上開土地之Google網站空照圖、臺中市空間地圖查詢系統
    各1張（見辛警卷㈥第2628至2631頁）。
　臺中市○○區○○段000、000、000之0、000、000之0、000之0等
    地號土地之土地建物查詢資料各1份（見辛警卷㈥第2632至26
    43頁）。
　臺中市政府環境保護局（下稱環保局）105年1月26日之環境
    稽查紀錄表暨稽查現場所拍攝之照片、查獲在現場之挖土機
    、貨櫃屋之照片（見辛警卷㈥第2644至2646、第2763至2768
    頁）。
　臺中市政府環境保護局105年2月15日中市環稽字第000000000
    0號函暨函附之105年1月26日、105年2月15日廢棄物稽查紀
    錄（見辛警卷㈥第2648至2659頁）。
　臺中市政府環境保護局105年6月28日中市環稽字第000000000
    0號函暨函附之採樣檢測報告2份（各含採樣計畫書、各採樣
    點照片、環境樣品送驗單、檢驗報告）（見辛警卷㈥第2660
    至2761頁）。
  員警105年2月1日偵查報告（見戊卷第2頁）。
　行動電話門號0000000000、0000000000、0000000000、00000
    00000、0000000000號通聯調閱查詢單（見戊卷第37至38頁
    ）。
　臺中市○○區○○段000○地號之空拍圖資、土地查詢比例圖、土
    地建物查詢資料（見戊卷第39至57頁）。
　臺中市政府環境保護局105年1月26日之稽查現場所拍攝之照
    片14張（見戊卷第58至64頁）。
  員警105年2月24日偵查報告（見戊卷第67至69頁）。
　行動電話門號00000000000000000000、0000000000、0000000
    000、0000000000、0000000000等號通聯調閱查詢單（見戊
    卷第102至111頁）。
　臺中市政府環境保護局臺中市南屯區同安南巷高鐵高架橋下
    廢棄物案105年3月17日採樣計畫書(見戊卷第115至133頁)。
　林○○之指認犯罪嫌疑人紀錄表（指認林○○、李○○、謝○○、鍾○
    ○、李○○）（見庚卷第23至25頁）。
　李○○之指認犯罪嫌疑人紀錄表（指認林○○、林○○、李榮勝、
    謝○○、鍾○○）（見庚卷第46至48頁）。
　新北市政府環境保護局於105年1月31日在新北市○○區○○路○○○
    路○○○○○○○○○○○號碼000-00號營業貨運曳引車暨附掛之車牌
    號碼00-00號營業半拖車之現場採證照片影本6張（見庚卷第
    50至51頁）。
　新北市政府環境保護局105年2月22日新北環衛五字第0000000
    000號函（見庚卷第52頁）。
　查獲在現場遭非法棄置事業廢棄物照片（見庚卷第53至55頁
    、第87至89頁）。
　車牌號碼000-00號營業貨運曳引車附掛車牌號碼00-00號營業
    半拖車於105年3月12日凌晨約4時至5時許之間，進入本案廢
    棄物棄置土地之路口監視器錄影資料翻拍照片（見庚卷第56
    至59頁）。
　鍾○○之指認犯罪嫌疑人紀錄表（指認林○○、林○○、李○○）（
    見庚卷第81至83頁）。
　鍾○○所立之車牌號碼000-00號營業貨運曳引車之欠付油款限
    期繳納切結書（見庚卷第86頁）。
　車牌號碼000-00號營業貨運曳引車附掛車牌號碼00-00號營業
    半拖車、車牌號碼000-00號、000-00號營業大貨車等於105
    年3月12日凌晨約4時至5時許之間，進入本案廢棄物棄置土
    地之路口監視器錄影資料翻拍照片（見庚卷第90至100頁）
    （壬警卷P158-161）。
　李○○之指認犯罪嫌疑人紀錄表（指認林○○、林○○、李榮勝、
    鍾○○、李○○）（見庚卷第109至111頁）。
　○○○公司於104年12月23日維修車牌號碼000-00號營業大貨車
    、105年1月22日、26日維修000-00號營業大貨車所立之估價
    單共3紙（見庚卷第112至113頁）。
　林○○之指認犯罪嫌疑人紀錄表（指認謝○○）（見壬警卷第6至
    9頁）。
　車牌號碼000-00號營業貨運曳引車附掛車牌號碼00-00號營業
    半拖車、車牌號碼000-00號營業貨運曳引車附掛車牌號碼00
    -00號營業半拖車、車牌號碼000-00號、000-00號營業大貨
    車等車，於105年3月12日凌晨約4時至5時許之間，進入本案
    廢棄物棄置土地之路口監視器錄影資料翻拍照片（見壬警卷
    第13至27頁）。
　謝○○將車牌號碼000-00號營業貨運曳引車、車牌號碼00-00號
    營業半拖車靠行登記在○○公司名下時所簽立之汽車貨運業接
    受個別經營者信託服務（靠行）委託服務契約（見壬警卷第
    168頁）。
　○○公司將臺中市○○區○○段000之0、000之0、000之0、000之0
    地號等4筆土地出租與謝○○所簽立之土地租賃契約（見壬警
    卷第169頁）。
　李○○之指認犯罪嫌疑人紀錄表（指認林○○）（見壬警卷第201
    至203頁）。
　李○○向林○○購買車牌號碼000-000號（原車號：000-00號）營
    業用大貨車所簽立之汽車買賣合約書、開立之統一發票、收
    款證明及申辦之汽（機）車新領牌照登記書、各項異動登記
    書、行車執照等資料（見壬警卷第209至218頁）。
　李○○遭扣押之頭份鎮農會存摺影本（戶名：溫○○）（見壬警
    卷第219至220頁、第228至229頁）。
　苗栗縣政府105年4月1日府商工字第0000000000號函暨函覆之
    ○○環保工程行商業名稱變更相關資料（見壬警卷第221至223
    頁）。
　交通部公路總局新竹監理所105年4月12日竹監苗站字第00000
    00000號函暨函覆之車號000-00號自用大貨車牌照登記書（
    見壬警卷第224至227頁、第236至237頁）。
　車牌號碼000-000號自用大貨車之汽車燃料使用費繳納通知書
    、苗栗縣政府105年全期使用牌照稅繳款書（見壬警卷第230
    至235頁、第238至239頁）。
　李○○遭扣押之汽車買賣合約書影本、統一發票影本、付款證
    明影本、000-000牌照登記書影本、000-00異動登記書影本
    、000-000行照影本、頭份鎮農會存摺影本、○○環保工程行
    商業登記抄本影本等照片（見壬警卷第240至247頁）。
　車牌號碼000-000號自用大貨車之現況照片（見壬警卷第248
    至251頁）。
　林○○所持用之行動電話門號0000000000號於105年3月12日當
    日之上網通聯定位紀錄（見壬警卷第293至302頁反面）。
　臺中市政府警察局第四分局0000000專案現場勘察報告（含刑
    案現場照片33張）（見壬警卷第310至328頁）。
　謝○○之指認犯罪嫌疑人紀錄表（指認林○○）（見癸卷㈡第15至
    16頁）。
　車牌號碼000-00號營業貨運曳引車附掛車牌號碼00-00號營業
    半拖車、車牌號碼000-00號營業貨運曳引車附掛車牌號碼00
    -00號營業半拖車、車牌號碼000-00號、000-00、000-00號
    營業大貨車、000-0000號營業貨運曳引車等共計6部車，於1
    05年3月12日凌晨約4時至5時許之間，進入本案廢棄物棄置
    土地之路口監視器錄影資料翻拍照片（見癸卷㈡第35至57頁
    ）。
　車牌號碼000-00號營業貨運曳引車、000-00號營業貨運曳引
    車、00-00號營業半拖車、000-00號、000-00號、000-00號
    大貨車之車輛詳細資料報表（見癸卷㈡第58至63頁）。
　環保局105年3月12日之環境稽查紀錄表暨稽查時發現原堆置
    廢棄物現場旁又遭棄置6堆廢棄物之照片16張（見癸卷㈡第64
    至75頁）。
　環保局105年1月26日之環境稽查紀錄表暨稽查現場所拍攝之
    照片12張（見癸卷㈡第76至80頁）。
　扣押車牌號碼000-00號營業貨運曳引車、車牌號碼00-00號營
    業半拖車之扣留清除機具、處理設施或設備保管條及上開扣
    押車輛之照片4張（見甲卷第69至70頁、第74至75頁）。
  本案棄置廢棄物現場之電子地籍圖（見丙卷㈠第6頁）。
　臺中市政府警察局第四分局0000000專案現場勘察報告（含車
    輛前往本案棄置廢棄物地點周遭之行車路線暨行車路線上設
    置之路口監視器（共3個）位置圖、刑案現場照片39張）（
    見丙卷㈠第17至38頁）。
　車牌號碼0000-00號自用小客車、000-00號營業貨運曳引車、
    00-00號營業半拖車、000-00號營業貨運曳引車、00-00號營
    業半拖車、000-00號營業大貨車、000-00號自用大貨車之車
    輛詳細資料報表、上開車輛於105年3月12日之國道高速公路
    ETC車行紀錄（見丙卷㈠第39至49頁）。
　臺中市政府環境保護局臺中市南屯區同安南巷高鐵高架橋下
    廢棄物案105年3月21日採樣計畫書(見丙卷㈠第52至69頁)。
　臺中臺中地方檢察署檢察官105年6月29日之履勘現場筆錄暨
    照片12張（見丙卷㈡第11至17頁）。
　臺中市政府環境保護局105年1月26日之稽查紀錄表暨現場所
    拍攝之現場照片45張（見丁卷第3至6頁）。
　環保局於105年2月1日至臺中市南屯區同安南巷高鐵高架橋旁
    臨筏子溪空地現場之會勘紀錄（見丁卷第8至9頁）。
　臺中市○○區○○段000○地號土地之Google網站空照圖、臺中市
    空間地圖查詢系統各1張（見丁卷第10頁）。
　臺中市政府環境保護局105年3月3日中市環稽字第0000000000
    號函（見丁卷第21頁）。
　臺中市政府都市發展局105年2月24日中市都工字第000000000
    0號函（見丁卷第22頁）。
　被告陳○○所駕駛車牌號碼000-00號營業貨運曳引車暨車號00-
    00號營業半拖車，於104年11月1日、同年月2日，進出本案
    堆置地點之車次時間一覽表、路口監視器截圖、現場照片（
    見A警卷㈠第143至156頁）。
　被告陳○○105年10月13日指認犯罪嫌疑人紀錄表（見A警卷㈠第
    157至159頁）。
　臺灣臺中地方法院105年度聲搜字第1998號搜索票、搜索筆錄
    （受搜索人：被告陳○○）（見A警卷㈠第160至165頁）。
　扣押車牌號碼000-00號營業貨運曳引車暨車號00-00號營業半
    拖車之內政部警政署保安警察第七總隊第三大隊第二中隊扣
    押筆錄、扣押物品目錄表（受執行人：被告陳○○）、查扣物
    品委請他單位代為保管條、扣留清除機具、處理設施或設備
    收執聯（見A警卷㈠第171至178頁）。
　○○交通企業有限公司之宜蘭縣政府營利事業登記證（見A警卷
    ㈡第467頁）。
　車牌號碼000-00號營業貨運曳引車暨車號00-00號營業半拖車
    之汽車貨運業接受個別經營者信託服務（靠行）契約書、車
    輛詳資料報表（見A警卷㈡第468至473頁）。
　本案堆置地點於105年1月26日、5月19日、6月29日拍攝之現
    場照片（見A警卷㈡第641至646頁）。
　發還被告陳○○所駕駛之車牌號碼000-00號營業貨運曳引車暨
    車號00-00號營業半拖車之法院收受訴訟案款通知（繳納刑
    事擔保金通知單）、國庫存款收款書、內政部警政署保安警
    察第七總隊第三大隊第二中隊107年7月30日保七三大二中刑
    字第0000000000號函及其檢附扣押物品發還領取收據、臺中
    市政府環境保護局扣留清除機具、處理設施或設備領據（見
    臺灣臺中地方法院106年度訴字第2636號卷㈠第103至104頁、
    第106至107頁）。
　臺中市政府環境保護局105年3月28日中市環稽字第000000000
    00號執行違反廢棄物清理法案件裁處書（見107年度原附民
    字第8號卷第5頁）。
　臺中市○○區○○段○00000○00000○00000地號土地登記謄本（見1
    07年度原附民字第8號卷第8至10頁）。
　  足認被告陳○○之任意性自白與事實相符，而堪採信，本案事
    證明確，被告犯行實堪認定，應予依法論科。
三、論罪科刑：
　㈠行為後法律有變更者，適用行為時之法律，但行為後之法律
    有利於行為人者，適用最有利於行為人之法律，刑法第2條
    第1項定有明文。查上開被告行為後，廢棄物清理法第46條
    業於106年1月18日經總統修正公布，並於同年月20日施行，
    修正前條文為：「有下列情刑之一者，處1年以上5年以下有
    期徒刑，得併科新臺幣3百萬元以下罰金：…四、未依第41條
    第1項規定領有廢棄物清除、處理許可文件，從事廢棄物貯
    存、清除、處理，或未依廢棄物清除、處理許可文件內容貯
    存、清除、處理廢棄物。」；修正後之條文為：「有下列情
    刑之一者，處1年以上5年以下有期徒刑，得併科新臺幣1千5
    百萬元以下罰金：…四、未依第41條第1項規定領有廢棄物清
    除、處理許可文件，從事廢棄物貯存、清除、處理，或未依
    廢棄物清除、處理許可文件內容貯存、清除、處理廢棄物。
    」，其修正後就併科罰金金額部分較修正前為高，經比較新
    舊法後，修正後之規定並未較有利於被告，自應適用其行為
    時即修正前廢棄物清理法第46條之規定論處。
　㈡行政院環境保護署依據廢棄物清理法第12條規定所訂定之「
    一般廢棄物回收清除處理辦法」第2條第7款、第11款、第13
    款、第14款分別規定，「貯存：指一般廢棄物於回收、清除
    、處理前，放置於特定地點或貯存容器、設施內之行為。」
    、「清除：指下列行為：㈠收集、清運：指以人力、清運機
    具將一般廢棄物自產生源運輸至處理場（廠）之行為。㈡轉
    運：指以清運機具將一般廢棄物自產生源運輸至轉運設施或
    自轉運設施運輸至中間處理或最終處置設施之行為。」、「
    處理：指下列行為：㈠中間處理：指一般廢棄物在最終處置
    或再利用前，以物理、化學、生物、熱處理、堆肥或其他處
    理方法，變更其物理、化學、生物特性或成分，達成分離、
    中和、減量、減積、去毒、無害化或安定之行為。㈡最終處
    置：指將一般廢棄物以安定掩埋、衛生掩埋、封閉掩埋或海
    洋棄置之行為。㈢再利用：指將一般廢棄物經物理、化學或
    生物等程序後做為材料、燃料、肥料、飼料、填料、土壤改
    良或其他經中央主管機關會商中央目的事業主管機關認定之
    用途行為。㈣能源回收：指一般廢棄物具有生質能、直接利
    用或經處理產生能源特性，供進行再生能源利用之行為。」
    、「清理：指一般廢棄物貯存、回收、清除或處理之行為。
    」。行政院環境保護署依據廢棄物清理法第36條第2項規定
    所訂定之「事業廢棄物貯存清除處理方法及設施標準」第2
    條第1款、第2款、第3款、第4款亦分別規定，「貯存：指事
    業廢棄物於清除、處理前，放置於特定地點或貯存容器、設
    施內之行為。」、「清除：指事業廢棄物之收集、運輸行為
    。」、「處理：指下列行為：㈠中間處理：指事業廢棄物在
    最終處置或再利用前，以物理、化學、生物、熱處理或其他
    處理方法，改變其物理、化學、生物特性或成分，達成分離
    、減積、去毒、固化或穩定之行為。㈡最終處置：指衛生掩
    埋、封閉掩埋、安定掩埋或海洋棄置事業廢棄物之行為。㈢
    再利用：指事業產生之事業廢棄物自行、販賣、轉讓或委託
    做為原料、材料、燃料、填土或其他經中央目的事業主管機
    關認定之用途行為，並應符合其規定者。」、「清理：指貯
    存、清除或處理事業廢棄物之行為。」。查被告及相關共犯
    均未向主管機關申請領有廢棄物清除、處理許可文件，而於
    如附表所示之時間將營建廢棄物即事業廢棄物載運至本案土
    地堆置、貯存，核其等所為，均係犯修正前廢棄物清理法第
    46條第4款之非法處理廢棄物罪。
　㈢集合犯乃其犯罪構成要件中，本就預定有多數同種類之行為
    將反覆實行，立法者以此種本質上具有複數行為，反覆實行
    之犯罪，歸類為集合犯，特別規定為一個獨立之犯罪類型，
    例如收集犯、常業犯等。廢棄物清理法第46條第4款前段之
    非法清理廢棄物罪，係以未依同法第41條第1項規定領有廢
    棄物清除、處理許可文件從事清除、處理廢棄物者為犯罪主
    體，再依該第41條第1項前段以觀，可知立法者顯然已預定
    廢棄物之清除、處理行為通常具有反覆實行之性質。是本罪
    之成立，本質上即具有反覆性，而為集合犯（最高法院104
    年第9次刑事庭會議決議參照）。故被告陳○○於如附表所示
    之時間，反覆實施清理廢棄物之行為，均侵害同一法益，為
    集合犯，僅論以一罪。其等就上開犯行，有犯意聯絡及行為
    分擔，均為共同正犯。
　㈣被告與林○○、林○○、李○○、鍾○○具有共同犯罪之意思聯絡與
    行為分擔，是為共同正犯。
四、本院之判斷：原審以被告陳○○犯罪事證明確，予以論罪科刑
    ，固非無見，然原審以被告於判決時並未曾因故意犯罪受有
    期徒刑以上刑之宣告，是予以宣告緩刑，惟被告已因違反廢
    棄物清理法案件，經臺灣新竹地方法院於110年10月8日以該
    院109年度訴字第432號判處有期徒刑6月確定，有本院查閱
    之臺灣高等法院被告前案紀錄表可按，是於本院判決時，被
    告並非未曾因故意犯罪受有期徒刑以上刑之宣告，並不符合
    刑法第74條第1項法定緩刑要件，檢察官上訴意旨固未指摘
    及此，然此屬本院應依職權審核之事項，而原審判決既有上
    述瑕疵，即屬無可維持，應由本院就此撤銷改判。爰審酌被
    告陳○○於本案屬受僱搬運傾倒廢棄物、所傾倒之廢棄物尚非
    有害事業廢棄物及其坦認犯行之犯後態度，並參酌其於原審
    自述之智識程度及家庭、生活經濟狀況等一切情狀，量處如
    主文第二項之刑示懲。
五、沒收部分：按沒收兼具刑罰與保安處分之性質，以剝奪人民
    之財產權為內容，係對於人民基本權所為之干預，自應受法
    律保留原則之限制。共同犯罪行為人之組織分工及不法所得
    ，未必相同，特別是集團性或重大經濟、貪污犯罪，彼此間
    犯罪所得之分配懸殊，其分配較少甚或未受分配之人，如仍
    應就全部犯罪所得負連帶沒收之責，超過其個人所得之剝奪
    ，無異代替其他犯罪參與者承擔刑罰，顯失公平。故共同犯
    罪之人，其所得之沒收，應就各人分得之數為之（最高法院
    104年度台上字第2986號判決及104年度第14次刑事庭會議決
    議意旨參照）。經查被告陳○○自承：伊為林○○從臺北市的土
    資場載運未分類垃圾至本案查獲地點堆置，每車次可獲取1
    萬7000元，共載運3次等語（見A警卷㈠第139頁）。其犯罪所
    得總額為5萬1000元【計算式：1萬7000元×3次=5萬1000元】
    ，未經扣案，自應依刑法第38條之1第1項、第3項之規定，
    於被告陳○○之宣告刑項下宣告沒收，並於全部或一部不能沒
    收或不宜執行沒收時，追徵其價額。至車牌號碼000-00號營
    業貨運曳引車固係被告用以為本案犯行所用之物，惟衡以上
    開車輛價值甚高，且並非專供非法清理廢棄物犯罪之用，倘
    予以宣告沒收，顯有過苛之虞，爰均不予以宣告沒收，併此
    敘明。
據上論結，應依刑事訴訟法第369條第1項前段、第364條、第299
條第1項，廢棄物清理法第46條第4款（修正前），刑法第2條第1
項、第11條、第28條、第38條之1第1、3項，判決如主文。
本案經檢察官吳宇軒提起公訴，檢察官王銘仁追加起訴，檢察官
白惠淑提起上訴，檢察官林蓉蓉到庭執行職務。　　
中　　華　　民　　國　　110 　年　　12　　月　　29　　日
            刑事第九庭　  審判長法　官　紀  文  勝
                                法　官　賴  妙  雲
                                法　官　姚　勳　昌
以上正本證明與原本無異。             
如不服本判決應於收受送達後二十日內向本院提出上訴書狀，其
未敘述上訴理由者，並得於提起上訴後二十日內向本院補提理由
書狀（均須按他造當事人之人數附繕本）「切勿逕送上級法院」
。因疫情而遲誤不變期間，得向法院聲請回復原狀。
                                書記官  溫  尹  明
　　　　　　　　　　　　　　　　
中　　華　　民　　國　　110 　年　　12　　月　　29　　日
　
附錄本案論罪科刑法條全文：
廢棄物清理法第46條（修正前）
有下列情形之一者，處1年以上5年以下有期徒刑，得併科新臺幣
3百萬元以下罰金：
一、任意棄置有害事業廢棄物。
二、事業負責人或相關人員未依本法規定之方式貯存、清除、處
    理或再利用廢棄物，致污染環境。
三、未經主管機關許可，提供土地回填、堆置廢棄物。
四、未依第41條第1項規定領有廢棄物清除、處理許可文件，從
    事廢棄物貯存、清除、處理，或未依廢棄物清除、處理許可
    文件內容貯存、清除、處理廢棄物。
　　　
附表　　
編號 非法清除、處理之車輛 車輛所有人 駕駛人 清除、處理日期及車次 1 車牌號碼000-00號營業貨運曳引車附掛車牌號碼00-00號營業半拖車 曳引車為謝○○所有，靠行登記於○○通運股份有限公司，半拖車為林○○所有，靠行登記於○○交通企業有限公司。 李○○、林○○ ①104年11月1日：2次 ②104年11月2日：1次 ③104年11月10日：2次 ④104年11月11日：1次 ⑤104年11月12日：1次 ⑥104年11月13日：1次 ⑦104年11月14日：2次 ⑧104年11月15日：1次 ⑨104年11月18日：1次 ⑩104年11月19日：1次 ⑪104年11月22日：1次 ⑫104年11月26日：1次 ⑬104年11月27日：1次 ⑭104年11月30日：1次 ⑮104年12月16日：1次 ⑯104年12月17日：2次 ⑰104年12月21日：1次 ⑱104年12月27日：1次 ⑲104年12月28日：1次 ⑳105年1月7日：1次 ㉑105年1月8日：1次 ㉒105年3月12日：1次共26次（起訴書誤載為27次） 2 車牌號碼000-00號營業貨運曳引車附掛車牌號碼00-00號營業半拖車 曳引車為林○○所有，靠行登記於○○交通企業有限公司，半拖車為謝○○所有，靠行登記於○○通運股份有限公司。 鍾○○、林○○、林○○ ①104年11月1日：1次 ②104年11月2日：2次 ③104年11月10日：2次 ④104年11月12日：1次 ⑤104年11月14日：2次 ⑥104年11月15日：3次 ⑦104年11月16日：1次 ⑧104年11月20日：1次 ⑨104年11月22日：1次 ⑩104年11月26日：1次 ⑪104年11月27日：1次 ⑫104年11月28日：1次 ⑬104年12月25日：1次 ⑭104年12月26日：1次 ⑮104年12月27日：1次 ⑯105年3月12日：1次共21次 3 車牌號碼000-00號營業貨運曳引車附掛車牌號碼00-00號營業半拖車 曳引車為林○○所有，半拖車為陳○○所有，均靠行登記於○○交通企業有限公司。  ①104年11月30日：1次 ②104年12月17日：1次 ③104年12月20日：1次 ④104年12月21日：1次 ⑤104年12月23日：1次 ⑥104年12月24日：1次共6次 4 車牌號碼000-00號自用大貨車 林○○所有，原靠行登記於○○汽車貨運股份有限公司，已於105年4月13日變賣過戶予○○環保工程行，車牌號碼變更為000-000號 。 林○○、林○○ ①104年11月2日：1次 ②104年11月4日：1次 ③104年11月5日：1次 ④104年11月6日：1次 ⑤104年11月7日：1次 ⑥104年11月9日：1次 ⑦104年11月10日：1次 ⑧104年11月12日：1次 ⑨104年11月13日：1次 ⑩104年11月27日：1次 ⑪104年12月17日：1次 ⑫104年12月20日：1次 ⑬104年12月21日：1次 ⑭104年12月23日：1次 ⑮104年12月24日：1次 ⑯104年12月25日：1次 ⑰104年12月26日：1次 ⑱104年12月28日：1次 ⑲104年12月29日：2次 ⑳104年12月30日：1次 ㉑105年3月12日：1次共22次（起訴書誤載為19次） 5 車牌號碼000-00號自用大貨車（104年11月26日前車牌號碼為000-00號） 林○○所有，登記於凱運有限公司（登記負責人為林○○之妻余○○）。 鍾○○、林○○、林○○ ①104年11月15日：1次 ②104年11月17日：2次 ③104年11月19日：1次 ④104年11月21日：1次 ⑤104年11月22日：1次 ⑥104年12月17日：1次 ⑦104年12月20日：1次 ⑧104年12月21日：1次 ⑨104年12月23日：1次 ⑩104年12月25日：1次 ⑪104年12月26日：1次 ⑫104年12月27日：1次 ⑬104年12月28日：1次 ⑭104年12月29日：2次 ⑮105年3月12日：1次共17次（起訴書誤載為19次） 6 車牌號碼000-00號營業貨運曳引車附掛車牌號碼00-00營業貨運半拖車 均為陳○○所有並靠行登記於○○交通企業有限公司。 陳○○ ①104年11月1日：2次 ②104年11月2日：1次共3次 


【卷宗名稱與簡稱對照】
一、內政部警政署保安警察第七總隊第三大隊105年8月1日保七
    三大二中刑偵字第1050001429號卷㈠至㈥：辛警卷㈠至㈥
二、105年偵字第19710號卷：辛卷
三、105年度他字第993號卷：戊卷
四、105年度偵字第18349號卷：己卷
五、105年度偵字第19084號卷：庚卷
六、臺中市政府警察局第四分局中市警四分偵字第1050033475號
    卷：壬警卷
七、105年度偵字第00065號卷：甲卷
八、105年度偵字第16538號卷㈠至㈡：乙卷㈠至㈡
九、105年度他字第1864號卷㈠至㈡：丙卷㈠至㈡
十、105年度他字第1255號卷：丁卷
十一、內政部警政署保安警察第七總隊第三大隊保七三大二中刑
      偵字第1050002254號卷㈠至㈡：A警卷㈠至㈡
十二、105年警聲調字第457號卷：癸卷㈡